臺灣彰化地方法院刑事判決　　　　　　　93年度易字第1117號
公　訴　人　臺灣彰化地方法院檢察署檢察官
被　　　告　丁○○　女
選任辯護人　顏本源　律師
被　　　告　甲○○　男
選任辯護人　陳大俊　律師
上列被告因妨害婚姻及家庭案件，經檢察官提起公訴（93年度偵
字第2570、5969號），本院判決如下：
        主  文
丁○○有配偶而與人通姦，處有期徒刑陸月，如易科罰金，以
佰元折算壹日。
甲○○與有配偶之人相姦，處有期徒刑陸月，如易科罰金，以
佰元折算壹日。
        事  實
一丁○○係乙○○之配偶，甲○○亦明知丁○○為有配偶之人，
  二人竟分別基於通姦、相姦之犯意，於民國93年3月2日晚上11
  時許起至同年月3日凌晨2時許止之間某時，在彰化縣員林鎮○○路298號7樓之2丁○○租屋處性交，而分別為通姦、相姦行
  為。旋於93年3月3日凌晨2時許，乙○○見丁○○租屋處所在
  大樓某住戶外出倒垃圾，大門未關，偕同友人丙○○及徵信社
  私人偵探等人趁機上樓，乙○○並授意偕同到場之其中一名真
  實姓名年籍不詳女子至丁○○租屋處按門鈴，謊稱送達快遞包
  裹，於丁○○應門之際，目睹甲○○全身赤裸站立在房間門口
  觀望，顯有通姦、相姦之合理可疑，且丁○○未明示拒絕乙○○進入，乃偕同丙○○等人至屋內攝得甲○○裸體照片，並在
  上開房間及浴室內等處取得丁○○、甲○○性交後擦拭棄置在
  現場之衛生紙8團及粉紅色包裝袋1只（內有乳液1瓶、毛髮數
  根、牙籤1支）。經檢察官採集丁○○、甲○○唾液檢體，連
  同乙○○提出扣案之衛生紙團一併囑託法務部調查局鑑定後，
  認其中2團呈現精斑陽性反應，其中4團呈現精斑弱陽性反應，
  呈現精斑陽性反應之其中1團內，發見丁○○、甲○○之DNA
  STR式混合型別，始悉上情。
二案經乙○○訴由彰化縣警察局員林分局報告臺灣彰化地方法院
  檢察署檢察官偵查起訴。
    理  由
一訊據被告丁○○固坦認為告訴人乙○○之配偶，被告甲○○亦
  坦認知悉被告丁○○為有配偶之人，對於告訴人曾於右揭時地
  拍照、採證均不爭執，然皆矢口否認有何通姦、相姦犯行。被
  告丁○○辯解略為：當天是告訴人強闖進入，以強暴、脅迫方
  式違法蒐證、扣押，並出手傷害，依毒樹果實理論，該等不利
  被告之證據及衍生之鑑定結果均無證據能力，衛生紙團鑑定結
  果，漏未作精斑細胞分離處理，以致於混合型、併合型無法比
  對，縱然有證據能力，也沒有證據力，伊未通姦云云；被告甲○○辯解略為：當天去幫被告丁○○粉刷房屋、更換燈具，共
  處一室未違背社會風俗，然告訴人竟糾眾傷害、妨害自由，違
  法取得證據，依毒樹果實理論，該等不利證據及衍生之鑑定結
  果均無證據能力，單純從精斑反應情況也不能夠直接推論有性
  行為，因為還有其他留下精斑反應之可能，伊未相姦云云。
二惟查：
  (一)按除法律另有規定外，實施刑事訴訟程序之公務員因違背法
    定程序取得之證據，其有無證據能力之認定，應審酌人權保
    障及公共利益之均衡維護，刑事訴訟法第158條之4定有明文
    ，而法院於個案權衡時，允宜斟酌(一)違背法定程序之情節，
    (二)違背法定程序時之主觀意圖，(三)侵害犯罪嫌疑人或被告權
    益之種類及輕重，(四)犯罪所生之危險或實害，(五)禁止使用證
    據對於預防將來違法取得證據之效果，(六)偵審人員如依法定
    程序有無發現該證據之必然性及(七)證據取得之違法對被告訴
    訟上防禦不利益之程度等各種情形，以為認定證據能力有無
    之標準，此有該條立法理由可稽，復有法院辦理刑事訴訟案
    件應行注意事項第87點可資參照。有疑義者為，私人違法或
    以不正手段取得之證據，是否應類推適用前開規定認定有無
    證據能力，學說及各國司法實務上夙有爭論。查刑事訴訟目
    的除發見真實外，並重人權保障，而實施刑事訴訟程序之公
    務員依相關法律規定握有搜索、扣押、拘提、監聽不等之強
    制處分權，為防止其逾越權限、濫用權力，立法者定有相關
    違法行為之處罰條文予以制約，防止其假借採證之名，行侵
    害人權之實，惟又為避免因該等公務員違背法定程序，而讓
    罪犯逍遙法外，乃於92年2月6日修正刑事訴訟法增列上開權
    衡規定，以資適用；至於私人雖無上揭強制處分權，然其亦
    有可能以侵害人權之違法或不正手段取得證據，苟認為私人
    以此方式採證，卻不必審酌人權保障及公共利益之均衡維護
    而一律肯認其有證據能力，實無異放任私人可以不擇手段，
    為使他人定罪，恣意侵害人權，此自與刑事訴訟之目的有所
    偏廢，是私人以違法或不正手段取得之證據，仍應類推適用
    首揭規定認定有無證據能力。
  (二)本案係告訴人乙○○於93年3月3日凌晨2時許之夜間，趁被
    告丁○○租屋處所在大樓某住戶外出倒垃圾，大門未關，帶
    同證人丙○○等人趁機上樓，並於被告丁○○應門之際，目
    睹被告甲○○全身赤裸站立在房間門口觀望，被告丁○○又
    未明示拒絕告訴人進入，告訴人乃與證人丙○○等人至屋內
    攝得被告甲○○裸體照片，並在房間、浴室內垃圾桶等處取
    得棄置之衛生紙8團及粉紅色包裝袋1只（內有AVEDA乳液1
    瓶、毛髮數根、牙籤1支），當時客廳沙發上可見被告甲○○之長褲、上衣，房間內有2具行動電話正充電中等情，業
    據證人即告訴人乙○○、證人丙○○於本院審理中結證互核
    大致相符（本院卷2第88至98頁），並有現場蒐證過程照片
    在卷及前開衛生紙、包裝袋證物扣案可稽（第432號偵查卷
    第6至8、24至30、48、78頁），足見前開證物係告訴人在被
    告丁○○未明示拒絕其進入租屋處之前提下，於夜間入內取
    得。其次，告訴人於93年3月3日凌晨2時許發見本案犯行之
    前，曾於同日凌晨1時40分許報案通知彰化縣警察局員林分
    局員林派出所警員蘇東揚、李星蓉至大樓樓下等候約半小時
    ，但告訴人不得其門而入，而警員另有巡邏勤務，乃先行離
    去，約於同日3時許勤務中心接獲告訴人電話轉知該二名警
    員前往，警員要求告訴人提出犯罪證據以便受理，但告訴人
    稱徵信社已上樓，警員均未曾進入被告丁○○住處一節，亦
    據證人蘇東揚、李星蓉於檢察官偵查中及臺灣高等法院臺中
    分院家事法庭93年度家上字第112號離婚等事件審理中結證
    明確（第432號偵查卷第43至45頁、本院卷1第113至116頁）
    ，足認告訴人進入被告丁○○租屋處採證時，並無具有偵查
    權之公務員在場偵查犯罪，該等證物亦非具有偵查權之公務
    員扣得。本案發生時，告訴人與被告丁○○係分居狀態（本
    院卷第102頁正面），感情不睦，且案發現場係被告丁○○
    所承租，告訴人對該房屋並無使用權，而該屋並無證據證明
    係刑事訴訟法第147條所列「一假釋人住居或使用者。二旅
    店、飲食店或其他於夜間公眾可以出入之處所，仍在公開時
    間內者。三常用為賭博、妨害性自主或妨害風化之行為者」
    之處所，實施刑事訴訟程序之公務員固不得於夜間入內搜索
    或扣押，惟該等公務員若經住居人、看守人或可為其代表之
    人承諾，或有急迫之情形，尚非不得依刑事訴訟法第146條
    第1項於夜間入內搜索或扣押，本案告訴人未得被告丁○○
    明示同意而於夜間進入上址，係基於目睹被告甲○○裸體之
    情狀，而有被告等通姦、相姦之合理可疑，且當時有偵查權
    之公務員不在場，距離日出尚有數小時，根本不及報警聲請
    法院核發搜索票，如不即刻入內蒐證，被告等勢將相關罪證
    湮滅，是其進入被告丁○○租屋處，顯有急迫情形，且具有
    正當理由，並非「無故」，除不構成刑法第306條無故侵入
    住居罪外，亦因其非有搜索權之人，復不構成同法第307條
    違法搜索罪（依最高法院32年非字第265號判例，違法搜索
    罪係以有搜索權之人違法搜索為成立要件），更難謂已違反
    刑事訴訟法第1編第11章搜索及扣押章規定。證人乙○○、
    丙○○雖均一致證稱是利用送包裹女子按門鈴，於被告丁○○應門時，目睹被告甲○○裸體而入內（本院卷2第93頁正
    面、第95頁正面），然被告丁○○則堅稱送快遞人員是個幌
    子（本院卷第98頁反面），參以證人蘇東揚於上述民事案件
    證稱其等再度到場後，告訴人稱徵信社已上樓等語，及目前
    社會上快遞公司鮮少於半夜送貨等情，堪認告訴人當時曾偕
    同徵信社私人偵探到場，並授意到場之一女子按門鈴謊稱送
    快遞，誘使被告丁○○應門，而發見犯罪，是本案告訴人以
    私人地位，授意他人謊稱送快遞，以此雖非違法但屬不正之
    詐欺方式誘使被告丁○○應門所蒐得之證物及照片有無證據
    能力，因有前開以詐欺方式誘使報告丁○○顯露犯罪跡證之
    瑕疵，自應類推適用刑事訴訟法第158條之4規定，審酌人權
    保障及公共利益之均衡維護，予以認定。本院認通姦、相姦
    之人選擇於夜間在配偶無居住權之室內實行犯罪者，除非在
    室外足以聽聞室內有通姦、相姦之客觀情狀，可認為急迫，
    或通姦、相姦之人不諳法律基本常識，貿然同意進入室內，
    甚難期待由實施刑事訴訟程序之公務員依刑事訴訟法第146
    條、第147條規定入內搜索、扣押或依同法第131條第1項第3
    款、第2項進行無搜索票之緊急搜索，微論通姦者之配偶於
    此情形下有無機會取得犯罪證據。是告訴人授意他人以謊稱
    送快遞之手段使被告丁○○應門，並藉此機會以目光搜尋室
    內情況，發見被告甲○○裸體，因而入內取證，乃急迫情形
    下不得已之手段，且未違法，此本與積極製造引人犯罪情境
    再於犯罪時伺機逮捕之所謂「陷害教唆」案型有別，況被告
    丁○○於深夜之際本可選擇不應門以對，其既選擇應門，足
    認其對於造訪者可能窺見屋內情形當有預見，告訴人運用技
    巧使被告丁○○自願開門，對被告等之隱私權復無重大妨害
    ，是告訴人所取得之證據及依該證據衍生之鑑定結果，應均
    有證據能力。至被告等雖分別提出診斷證明書各1份（第432
    號偵查卷第47、98頁），辯稱告訴人率眾入內毆打被告2人
    云云，惟查被告等於警詢中均行使緘默權，未見其等辯稱曾
    遭告訴人率眾毆打（警卷第1至4頁），證人乙○○、證人丙○○亦否認其事（本院卷第92頁反面、第95頁反面），本院
    復查無積極證據證明告訴人曾以毆打或其他強暴、脅迫手段
    取得證據，該等診斷證明書所載傷勢縱然屬實，亦不足推翻
    前開告訴人取得證據之證據能力。
  (三)右揭犯罪事實，業據告訴人即證人乙○○於警詢、檢察官偵
    查中及本院審理中指訴、證述詳盡（警卷第5至6頁，第432
    號偵查卷第19至22、44至45頁，本院卷2第94至98頁），核
    與證人丙○○於本院審理中及本院家事法庭93年度婚字第17
    號離婚等事件審理中結證所述互核大致相符（本院卷2第88
    至94頁），並有告訴人提出之前開現場蒐證過程照片在卷及
    衛生紙、包裝袋證物扣案，且有被告丁○○於本院審理中提
    出扣案之衣服1套可稽（第432號偵查卷第6至8、24至30、
    48、78頁，本院卷1第143至146頁）。依該等照片顯示，被
    告丁○○所著衣服顯非一般女性於公開場合穿著之服裝，較
    屬居家衣著，而被告甲○○之部分照片顯示全身赤裸，部分
    照片則顯示其未著衣物裹住棉被坐在床緣，其外衣褲置於客
    廳沙發上，床上及房間地面亦有衣物散落，垃圾桶內有使用
    過之衛生紙數張，又扣案之衛生紙8團，經檢察官採集丁○○、甲○○唾液檢體一併囑託鑑定後，認其中2團呈現精斑
    陽性反應，其中4團呈現精斑弱陽性反應，在呈現精斑陽性
    反應之其中1團內，發見丁○○、甲○○之DNA STR式混合型
    別，亦有法務部調查局鑑定通知書2件可參（第432號偵查卷
    第85至86、111至112頁），足見被告等係於性交後，曾以衛
    生紙擦拭，被告甲○○未及穿衣時，被告丁○○應門，適遭
    告訴人及證人丙○○等目睹被告甲○○赤裸，而發見上情。
  (四)被告甲○○雖辯稱當天是去幫被告丁○○粉刷房屋、更換燈
    具云云，並提出購買93年1月23日購買豬鬃刷、海綿之統一
    發票為證（本院卷1第32頁），被告丁○○亦附和其詞，然
    案發當天被告甲○○縱有修繕之舉，尚無足推翻通姦、相姦
    之事實；至被告等雖分別提出前揭診斷證明書各1份，辯稱
    告訴人率眾入內毆打被告2人云云，惟亦無足推翻本案犯行
    ；又被告甲○○於本院審理中供承其未曾在被告丁○○租屋
    處遺留過精液（本院卷2第102頁反面），其竟辯稱還有其他
    留下精斑反應之可能云云，要非能信。本案事證甚明，被告
    丁○○辯稱鑑定機關漏未作精斑細胞分離處理，以致於混合
    型、併合型無法比對云云，因無從推翻被告等犯行，此部分
    應無再重行鑑定必要。
  (五)綜上論述，被告等所辯，無非事後卸責之詞，事證明確，二
    人犯行均堪認定。
三核被告丁○○所為，係犯刑法第239條前段之通姦罪；被告甲○○所為，係犯同條後段之相姦罪。爰審酌被告等所犯已破壞
  婚姻制度及告訴人之家庭完整，犯後不肯坦承犯行，仍飾詞辯
  解，毫無悔改之意，且未與告訴人達成和解賠償損害或取得原
  諒，惟二人素行良好，有臺灣高等法院被告全國前案紀錄表可
  按（本院卷2第142至143頁）及其他一切情狀，分別量處如主
  文所示之刑，並諭知易科罰金之折算標準，以資儆懲。扣案之
  衛生紙8團雖係被告等通姦、相姦所用之物，惟所有權歸屬不
  明，扣案之粉紅色包裝袋1只（內有乳液1瓶、毛髮數根、牙籤
  1支）復不能證明係本案犯罪所用之物，均不符法定沒收要件
  ，自不得宣告沒收。
據上論斷，應依刑事訴訟法第299條第1項前段，刑法第239條前
段、後段、第41條第1項前段，罰金罰鍰提高標準條例第2條，判
決如主文。
本案經檢察官邱鼎文到庭執行職務。
中　　華　　民　　國　　94　　年　　7 　　月　　11　　日
                  刑事第二庭    審判長法  官  李水源
                                      法  官  李雅俐
                                      法  官  廖政勝
以上正本證明與原本無異。
如不服本判決，應於判決送達後10日內，向本院提出上訴狀（須
附繕本）。
中　　華　　民　　國　　94　　年　　7 　　月　　11　　日
                                      書記官  呂雅惠
附錄本案論罪科刑法條全文：
刑法第239條有配偶而與人通姦者，處一年以下有期徒刑。其相
姦者亦同。